ACORDAO-COMPLETO-2439878

ACÓRDÃO 1157/2021 ATA 2/2021 - PRIMEIRA CÂMARA

VISTOS, relatados e discutidos estes autos de processo de atos de concessão de pensão civil instituída por ex-servidores do Senado Federal.
ACORDAM os Ministros do Tribunal de Contas da União, reunidos em sessão da Primeira Câmara, diante das razões expostas pelo relator e com fundamento na Constituição Federal, art. 71, III e IX, e na Lei 8.443/1992, arts. 1º, V, e 39, II, em:
9.1. considerar ilegais e negar registro aos atos de concessão de pensão civil instituídos por Neuton Magalhães Lopes, Nielsen Frederico Tostes Ribeiro, Nilson Carvalho de Araújo e Nobor Saito;
9.2. dispensar a devolução dos valores indevidamente recebidos de boa-fé pelos interessados, nos termos do Enunciado 106 da Súmula de Jurisprudência deste Tribunal;
9.3. determinar ao órgão de origem que adote as seguintes providências, sob pena de responsabilidade solidária da autoridade administrativa omissa:
9.3.1. dê ciência do inteiro teor desta deliberação aos interessados no prazo de quinze dias, alertando-os de que o efeito suspensivo proveniente de eventual interposição de recurso junto ao TCU não os exime da devolução dos valores indevidamente percebidos após a notificação, em caso de não provimento desse recurso, e faça juntar aos autos o comprovante dessa notificação nos quinze dias subsequentes;
9.3.2. faça cessar os pagamentos decorrentes dos atos impugnados por esta Corte de Contas, comunicando ao TCU, no prazo de quinze dias, as providências adotadas, nos termos dos art. 262, caput, do Regimento Interno do TCU, 8º, caput, da Resolução - TCU 206/2007;
9.3.3. emita, no prazo de 30 dias, com fulcro no art. 19, § 3º, da IN 78/2018 do TCU, novos atos de pensão civil dos instituidores Nielsen Frederico Tostes Ribeiro, Nilson Carvalho de Araújo e Nobor Saito, escoimados das irregularidades verificadas nos autos, atinentes ao pagamento cumulativo de quintos e opção;
9.3.4. emita, no prazo de 30 dias, com fulcro no art. 19, § 3º, da IN 78/2018 do TCU, novo ato de pensão civil do instituidor Neuton Magalhães Lopes, escoimado das irregularidades verificadas nos autos, atinentes ao cômputo, na base de cálculo do benefício pensional, de quintos/décimos incorporados após 4/9/2001;
9.4. ordenar à Segecex que, em conjunto com a Sefip, dê imediato início aos procedimentos destinados à revisão de ofício do ato de pensão instituídos por Newton da Silva Marques.

Atos de concessão de pensão civil.

Primeira Câmara

Senado Federal.

3. Interessados/Responsáveis:
3.1. Interessados: Clauthenes Almeida de Araújo (XXX.821.195-XX); Giselda Alves do Nascimento Saito (XXX.254.608-XX); Maria do Carmo da Silva Marques (XXX.450.683-XX); Marylia Lira Zananiri Lopes (XXX.181.447-XX); Rosilene Francisco Maciel (XXX.031.871-XX); Valéria Zananiri Lopes (XXX.207.807-XX).

13.1. Ministros presentes: Benjamin Zymler (na Presidência) e Jorge Oliveira.
13.2. Ministros-Substitutos convocados: Augusto Sherman Cavalcanti (Relator) e Weder de Oliveira.

ACORDAO-COMPLETO-2465023

Acórdão de Relação 4846/2021 - Primeira Câmara

Acórdão de Relação

AUGUSTO SHERMAN

Adoto, como relatório, a instrução da Sefip, que contou com a anuência do Ministério Público: 
INTRODUÇÃO
Trata-se de atos iniciais de concessão de pensão civil de Neuton Magalhães Lopes, Newton da Silva Marques, Nielsen Frederico Tostes Ribeiro, Nilson Carvalho De Araújo e Nobor Saito, ex-servidores do Senado Federal.
Os atos foram submetidos, para fim de registro, à apreciação do Tribunal de Contas da União (TCU) , de acordo com o art. 71, inciso III, da Constituição Federal. O cadastramento e a disponibilização ao TCU ocorreram por intermédio do Sistema de Apreciação e Registro de Atos de Admissão e Concessões, na forma dos arts. 2º, caput e incisos I a VI, e 4º, caput, da Instrução Normativa - TCU 78/2018.
Ao benefício pensional instituído pelo Sr. Neuton Magalhães Lopes habilitaram-se Marylia Lira Zananiri Lopes (na condição de viúva) e Valéria Zananiri Lopes (na condição de filha inválida) .
Ao benefício pensional instituído pelo Sr. Newton da Silva Marques habilitou-se Maria do Carmo da Silva Marques (na condição de viúva) .
Ao benefício pensional instituído pelo Sr. Nielsen Frederico Tostes Ribeiro habilitou-se Rosilene Francisco Maciel (na condição de viúva) .
Ao benefício pensional instituído pelo Sr. Nilson Carvalho de Araújo habilitou-se Clauthenes Almeida de Araújo (na condição de viúva) .
Ao benefício pensional instituído pelo Sr. Nobor Saito habilitou-se Giselda Alves do Nascimento Saito (na condição de viúva) .
EXAME TÉCNICO
Ato de Neuton Magalhães Lopes
O ato de aposentadoria do Sr. Neuton Magalhães Lopes teve sua análise considerada prejudicada por perda de objeto pelo Acórdão 3824/2020-TCU-Primeira Câmara, relatado pelo Ministro Walton Alencar Rodrigues (peça 1) . O referido decisum determinou que a Sefip analisasse, no âmbito do processo de concessão de pensão civil do interessado, a incorporação de parcelas de Quintos, à luz da a deliberação proferida pelo Supremo Tribunal Federal nos autos do RE 638.115 em 18/12/2019. 
Consulta ao ato de alteração de aposentadoria do instituidor revela que ele incorporou 2/5 de FC-3, pelo exercício da função de Auxiliar de Apoio Administrativo entre 2/1/1995 e 16/4/1998, e 3/5 de FC-7, decorrentes do exercício da função de Chefe de Serviço entre 17/4/1998 e 8/11/2005 (peça 3) . 
No âmbito deste Tribunal, os critérios para incorporação de Quintos/Décimos foram disciplinados no Acórdão 2248/2005-TCU-Plenário, relatado pelo Ministro Lincoln Magalhães da Rocha, abaixo transcrito:
9.2. alterar a redação do subitem 9.2 do Acórdão 931/2003-TCU-Plenário para: "firmar entendimento de que é devida a incorporação de parcelas de Quintos, com fundamento no artigo 3º da MP 2.225-45/2001, observando-se os critérios contidos na redação original dos artigos 3º e 10 da Lei 8.911/94, no período compreendido entre 09/04/98 e 04/09/2001, data da edição da referida medida provisória, sendo a partir de então todas as parcelas incorporadas, inclusive a prevista no artigo 3º da Lei 9.624/98, transformadas em Vantagem Pessoal Nominalmente Identificada - VPNI, admitindo-se, ainda, o cômputo do tempo residual porventura existente em 10/11/1997, desde que não empregado em qualquer incorporação, para concessão da primeira ou de mais uma parcela de Quintos na data específica em que for completado o interstício de doze meses, ficando, também, essa derradeira incorporação transformada em VPNI, nos termos do subitem 8.1.2 da Decisão 925/1999 - Plenário.
Todavia, no ano de 2015, o Supremo Tribunal Federal (STF) , ao apreciar o Recurso Extraordinário (RE) 638.115/CE, que teve repercussão geral, deixou assente que as decisões judiciais ou atos emanados pelos poderes Executivo, Legislativo ou Judiciário que determinaram a incorporação de Quintos/décimos no período compreendido entre a edição da Lei 9.624/1998 até a edição da Medida Provisória 2.225-45/2001 carecem de fundamento legal e, portanto, violam o princípio da legalidade previsto na Constituição Federal.
Destarte, o Acórdão 2248/2005-TCU-Plenário teve sua inconstitucionalidade reconhecida pelo Supremo Tribunal Federal nos autos do Mandado de Segurança 25.763/DF.
Em deliberações posteriores essa Corte de Contas se posicionou acerca da decisão do STF, consignando por meio do Acórdão 2444/2015-TCU-Plenário, de relatoria do Ministro André de Carvalho, que deve ser observado o entendimento daquela Corte Suprema acerca da impossibilidade de incorporação de Quintos de função decorrente do exercício de funções no período compreendido entre a edição da Lei 9.624/1998, de 8/4/1998, e da MP 2.225-48/2001, de 4/9/2001 (RE 638.115/CE e MS 25.763/DF) . A mesma orientação foi adotada no Acórdão 5380/2016-TCU-Segunda Câmara, relatado pelo Ministro Vital do Rêgo, e no Acórdão 8788/2016-TCU-Segunda Câmara, de relatoria do Ministro Augusto Nardes.
Nada obstante, em recente julgamento, no RE 638.115/CE, cujo resultado foi proclamado em 18/12/2019, o STF deu provimento a Embargos de Declaração, onde foi proferida a seguinte decisão:
Inicialmente, o Tribunal, por maioria, resolvendo questão de ordem suscitada pelo Ministro Dias Toffoli (Presidente) , deliberou que, para a modulação dos efeitos de decisão em julgamento de recursos extraordinários repetitivos, com repercussão geral, nos quais não tenha havido declaração de inconstitucionalidade de ato normativo, é suficiente o quórum de maioria absoluta dos membros do Supremo Tribunal Federal, vencido o Ministro Marco Aurélio, que diverge quanto à formulação da questão de ordem e quanto ao seu mérito. Votaram na questão de ordem os Ministros Luiz Fux e Roberto Barroso. Na sequência, o Ministro Dias Toffoli (Presidente) proclamou o resultado do julgamento deste recurso, ocorrido na sessão virtual de 11.10.2019 a 17.10.2019: "O Tribunal, por maioria, acolheu parcialmente os embargos de declaração, com efeitos infringentes, para reconhecer indevida a cessação imediata do pagamento dos Quintos quando fundado em decisão judicial transitada em julgado, vencida a Ministra Rosa Weber, que rejeitava os embargos. No ponto relativo ao recebimento dos Quintos em virtude de decisões administrativas, o Tribunal, em razão de voto médio, rejeitou os embargos e, reconhecendo a ilegitimidade do pagamento dos Quintos, modulou os efeitos da decisão de modo que aqueles que continuam recebendo até a presente data em razão de decisão administrativa tenham o pagamento mantido até sua absorção integral por quaisquer reajustes futuros concedidos aos servidores. Os Ministros Ricardo Lewandowski e Celso de Mello proviam os embargos de declaração e modulavam os efeitos da decisão em maior extensão. Ficaram vencidos, nesse ponto, os Ministros Marco Aurélio e Rosa Weber. Por fim, o Tribunal, por maioria, também modulou os efeitos da decisão de mérito do recurso, de modo a garantir que aqueles que continuam recebendo os Quintos até a presente data por força de decisão judicial sem trânsito em julgado tenham o pagamento mantido até sua absorção integral por quaisquer reajustes futuros concedidos aos servidores, vencidos os Ministros Marco Aurélio e Rosa Weber. Tudo nos termos do voto do Relator. Afirmaram suspeição os Ministros Luiz Fux e Roberto Barroso". Ausente, justificadamente, nesta assentada, o Ministro Celso de Mello. Plenário, 18.12.2019.
Assim, o STF permitiu a continuidade do pagamento dos Quintos incorporados no período de 8/4/1998 a 4/9/2001 a quem já o vinha recebendo, determinando sua absorção por quaisquer reajustes posteriores, sempre que as parcelas forem decorrerem de decisão judicial não transitada em julgado ou decisão administrativa. 
No presente caso, como a pensão não tem paridade, inviabilizando a absorção da parcela, cabe considerar ilegal o ato, sem, contudo, determinar sua absorção. 
Ato de Newton da Silva Marques
Verificou-se, no ato do Sr. Newton da Silva Marques, que integram a base de cálculo do benefício pensional a vantagem Opção e parcela referentes à incorporação de Quintos (5/5 de FC-1) .
A percepção concomitante das duas parcelas viola o disposto no §2º do art. 193 da Lei 8.112/90, que veda explicitamente acumulação das duas vantagens. 
Recentemente esta Corte de Contas, por meio do Acórdão 2988/2018-TCU-Plenário, de relatoria da Ministra Ana Arraes, confirmou tal entendimento e deixou claro que os inativos/pensionistas só podem receber uma das duas rubricas.
Assim, em respeito ao disposto do art. 193 da Lei 8.112/90 e ao entendimento exarado no Acórdão 2988/2018-TCU-Plenário, o pagamento das duas vantagens não podem ocorrer de forma simultânea, o que torna ilegal a concessão.  Registre-se que o ex-servidor se aposentou em 1979 e ocupou função por 5 (cinco) anos consecutivos (peça 4, pg. 4) . 
Ato de Nielsen Frederico Tostes Ribeiro
Constatou-se, no ato do Sr. Nielsen Frederico Tostes Ribeiro, que integram a base de cálculo do benefício pensional a vantagem Opção e parcela referentes à incorporação de Quintos (5/5 de FC-5) .
Sobre a vantagem Opção, a jurisprudência do TCU se firmou no sentido de que é vedado o pagamento das vantagens oriundas do art. 193 da Lei 8.112/1990, inclusive o pagamento parcial da remuneração do cargo em comissão (Opção) , aos servidores que implementaram os requisitos de aposentadoria após 16/12/1998, data de publicação da Emenda Constitucional 20, que limitou o valor dos proventos à remuneração do cargo efetivo no qual se deu a aposentadoria (Acórdão 1599/2019-TCU-Plenário, Relator: Ministro Benjamin Zymler) .
No caso ora examinado, o instituidor se aposentou em 16/8/2001, estando ilegal o pagamento da vantagem. 
No que tange à incorporação de Quintos, consulta ao ato de aposentadoria do instituidor revela que ele exerceu função correspondente a FC-5 entre 29/10/1990 e 15/08/2001, tendo completado até 8/4/1998 os requisitos para incorporação do valor total da função. 
Ato de Nilson Carvalho de Araújo
Foi verificado, na pensão instituída pelo Sr. Nilson Carvalho de Araújo, o pagamento simultâneo de Quintos e Opção. A percepção concomitante das duas parcelas viola o disposto no §2º do art. 193 da Lei 8.112/90, que veda explicitamente acumulação das duas vantagens. 
Recentemente esta Corte de Contas, por meio do Acórdão 2988/2018-TCU-Plenário, de relatoria da Ministra Ana Arraes, confirmou tal entendimento e deixou claro que os inativos/pensionistas só podem receber uma das duas rubricas.
Assim, em respeito ao disposto do art. 193 da Lei 8.112/90 e ao entendimento exarado no Acórdão 2988/2018-TCU-Plenário, o pagamento das duas vantagens não podem ocorrer de forma simultânea, o que torna ilegal a concessão.  
Ato de Nobor Saito
Foi constatado, na pensão instituída pelo Sr. Nobor Saito, o pagamento simultâneo de Quintos e Opção. A percepção concomitante das duas parcelas viola o disposto no §2º do art. 193 da Lei 8.112/90, que veda explicitamente acumulação das duas vantagens. 
Recentemente esta Corte de Contas, por meio do Acórdão 2988/2018-TCU-Plenário, de relatoria da Ministra Ana Arraes, confirmou tal entendimento e deixou claro que os inativos/pensionistas só podem receber uma das duas rubricas.
Destarte, em respeito ao disposto do art. 193 da Lei 8.112/90 e ao entendimento exarado no Acórdão 2988/2018-TCU-Plenário, o pagamento das duas vantagens não podem ocorrer de forma simultânea, o que torna ilegal a concessão. Registre-se que o ex-servidor se aposentou em 1994 e ocupou função por 5 (cinco) anos consecutivos (v. ato Sisac de aposentadoria) .  
CONCLUSÃO
Em razão do exposto e tendo em vista o pagamento de Quintos em valor maior que o devido, em razão do exercício de funções após 8/4/1998, cabe considerar ilegal o ato de Neuton Magalhães Lopes.
Ademais, cabe considerar ilegais os atos de Newton da Silva Marques, Nilson Carvalho de Araújo, Nielsen Frederico Tostes Ribeiro e Nobor Saito, devido ao pagamento concomitante de Quintos e Opção. 
Destaque-se que a análise deste processo levou em conta os dispositivos da Resolução TCU 315/2020.  
Importa registar que o ato de Newton da Silva Marques completará 5 (cinco) anos no TCU em 08/10/2020 e os demais em menos de 6 meses.
PROPOSTA DE ENCAMINHAMENTO
Ante o exposto, conforme o preceituado no artigo 71, inciso III, da Constituição Federal de 1.988; c/c os artigos. 1º, inciso V, e 39, inciso II, da Lei 8.443/92, c/c os artigos 1º, inciso VIII, 260, § 1º, do Regimento Interno/TCU, e tomando por base as informações prestadas pelo órgão de controle interno e as verificações feitas pela unidade técnica, na forma prevista no artigo 260, caput, do Regimento Interno-TCU, propõe-se:
considerar ilegais e recusar os registros dos atos iniciais de pensões civis instituídas por Neuton Magalhães Lopes (CPF XXX.691.327-XX) , Newton da Silva Marques (CPF XXX.597.351-XX) , Nielsen Frederico Tostes Ribeiro (CPF XXX.640.381-XX) , Nilson Carvalho de Araújo (CPF XXX.408.411-XX) e Nobor Saito (CPF XXX.075.528-XX) ;
determinar ao Senado Federal, com fundamento no art. 4º, inciso I, da Resolução TCU 315/2020, que: 
faça cessar os pagamentos decorrentes dos atos de pensão dos instituidores Newton da Silva Marques, Nielsen Frederico Tostes Ribeiro, Nilson Carvalho de Araújo e Nobor Saito, comunicando ao TCU, no prazo de quinze dias, as providências adotadas, nos termos dos art. 262, caput, do Regimento Interno do TCU, 8º, caput, da Resolução - TCU 206/2007; 
cadastre no Sistema e-Pessoal, no prazo de 30 dias, com fulcro no art. 19, § 3º, da IN 78/2018 do TCU, novos atos de pensão civil dos instituidores listados no subitem precedente escoimados das irregularidades verificadas nos autos;
informe às pensionistas o teor do acórdão que for prolatado, alertando-as de que o efeito suspensivo proveniente de eventual interposição de recurso junto ao TCU não as exime da devolução dos valores indevidamente percebidos após a notificação, em caso de não provimento desse recurso;
encaminhe ao TCU, no prazo de trinta dias, comprovante da data de ciência das pensionistas, no termos do art. 4º, § 3º, da Resolução - TCU 170/2004.

não há

Procuradora-Geral Cristina Machado da Costa e Silva.

PENSÃO CIVIL. VANTAGEM DENOMINADA OPÇÃO. EMENDA CONSTITUCIONAL 20/1998. VEDAÇÃO. CONCESSÃO INDEVIDA DE QUINTOS. ILEGALIDADE. DETERMINAÇÕES. REVISÃO DE OFÍCIO DE UM ATO ENVIADO AO TCU HÁ MAIS DE CINCO ANOS. CIÊNCIA.

PENSÃO CIVIL (PCIV)

Secretaria de Fiscalização de Integridade de Atos e Pagamentos de Pessoal e de Benefícios Sociais (Sefip).

Atuo no presente processo por força da Portaria n.º 4-GAPES, de 27/1/2021, em virtude do afastamento do Ministro Walton Alencar Rodrigues, por motivo de viagem em missão oficial.
Trata-se de atos de concessão de pensão civil instituídos por Neuton Magalhães Lopes, Newton da Silva Marques, Nielsen Frederico Tostes Ribeiro, Nilson Carvalho De Araújo e Nobor Saito, ex-servidores do Senado Federal.
	A Secretaria de Fiscalização de Pessoal (Sefip) e o Ministério Público manifestaram-se pela ilegalidade dos atos, tendo em vista a incorporação de quintos após 8/4/1998 para Neuton Magalhães Lopes e o pagamento concomitante de quintos e opção nos demais atos.
	Tendo em vista tratar-se de pensão sem paridade, os pareceres que antecedem este voto propugnaram por não determinar a transformação dos quintos em VPNI seguida da absorção por reajustes futuros, a fim de cessar os pagamentos irregulares. 
	Acolho os posicionamentos da unidade técnica e do MPTCU como razões de decidir no que não contrariarem os fundamentos e conclusões que exponho a seguir. 
II
	Neuton Magalhães Lopes inativou-se em 25/11/2011 e o ato de aposentadoria foi considerado prejudicado pelo TCU devido seu falecimento em 19/1/2015. O Acórdão 3824/2020-TCU-Primeira Câmara determinou à Sefip que avaliasse, no âmbito do processo de concessão de pensão civil e à luz da deliberação proferida pelo Supremo Tribunal Federal nos autos do RE 638.115 a legalidade da incorporação de quintos.
	Da aposentadoria desse instituidor constava incorporação de parcelas em razão do exercício de funções comissionadas, sendo 4/10 de FC3 exercida entre 2/1/95 e 16/4/98 e 6/10 de FC7 exercida de 17/4/98 a 8/11/2005 (peça 3) .
	O ato de pensão por ele instituído deu entrada no Tribunal em 18/3/2016.
	As rubricas relativas às incorporações de funções compuseram a base de cálculo do benefício pensional (peça 12) . 
	Ocorre que a incorporação de quintos relativos a funções comissionadas exercidas após o advento da Lei 9.624/1998 contraria, em uníssono, a pacífica Jurisprudência do Supremo Tribunal Federal e desta Corte de Contas.
	Desde a sessão ordinária de 19/3/2015, nos autos do RE 638115, em tema de repercussão geral (395) , o STF considera que ofende "o princípio da legalidade a decisão que concede a incorporação de quintos pelo exercício de função comissionada no período de 8/4/1998 até 4/9/2001, cessada a ultratividade das incorporações em qualquer hipótese". Na ocasião, o STF, modulando os efeitos da decisão, desobrigou a devolução dos valores recebidos de boa-fé pelos servidores até a data daquele julgamento.
	Na sessão ordinária de 18/12/2019, em embargos de declaração opostos por representantes de servidores dos três poderes, a Corte Suprema revisitou a matéria e, embora tenha reafirmado a ilegalidade dos pagamentos de quintos entre 8/4/1998 e 4/9/2001, decidiu determinar a continuidade dos que tenham por fundamento decisão judicial transitada em julgado. Para os pagamentos por força de decisão administrativa ou decisão judicial sem trânsito em julgado, modulou os efeitos da decisão embargada:
 (...) o Tribunal, em razão de voto médio, rejeitou os embargos e, reconhecendo a ilegitimidade do pagamento dos quintos, modulou os efeitos da decisão de modo que aqueles que continuam recebendo até a presente data em razão de decisão administrativa tenham o pagamento mantido até sua absorção integral por quaisquer reajustes futuros concedidos aos servidores
	No caso concreto, considerando tratar-se de pensões sem paridade, anuo ao entendimento da unidade técnica e do MPTCU quanto à impossibilidade de determinar a transformação dos quintos em VPNI com posterior absorção por reajustes futuros no benefício pensional concedido sem paridade, tendo em vista que seu pagamento deve ocorrer em parcela única, gerada após aplicação do redutor constitucional, na mesma data e índice em que se der o reajuste dos benefícios do regime geral de previdência social.
	Como o decidido pelo STF permitiu a absorção da VPNI apenas por reajustes posteriores a 18/12/2019, também não é possível determinar ao órgão de origem que corrija a base de cálculo da pensão, aplicando a absorção dos quintos pelos reajustes conferidos ao servidor até a data do óbito do instituidor, de forma semelhante à metodologia contida no Acórdão 2161/2005-TCU-Plenário, atinente a rubricas de planos econômicos não absorvidas.
	Entendo, contudo, que devem ser expurgadas da base de cálculo do benefício pensional, imediatamente, as incorporações resultantes de funções exercidas após 4/9/2001, por serem inconstitucionais e não estarem abrangidas pelo período avaliado no RE 638.115. É inaceitável a continuidade de pagamento de pensão calculada com rubricas cuja ilegalidade está devidamente demonstrada e consolidada nas jurisprudências desta Casa e do STF. 
	Por oportuno, ressalto que a pensão é ato novo, também complexo, que somente se aperfeiçoa após a análise realizada pelo TCU no exercício da competência prevista no art. 71, inciso III, da Constituição Federal. O Tribunal pode, portanto, rever rubricas que não foram analisadas no ato de aposentadoria, que neste caso, nem chegou a ter sua legalidade apreciada, e corrigir as irregularidades verificadas. 
	Dessa forma, além de considerar ilegal o ato de pensão instituído por Neuton Magalhães Lopes, como propugnado nos pareceres precedentes, cabe determinar a correção de sua base de cálculo, com o objetivo de expurgar quintos/décimos incorporados após 4/9/2001. 
III
	Dos atos instituídos por Nilson Carvalho de Araújo, Nielsen Frederico Tostes Ribeiro e Nobor Saito, que ingressaram no Tribunal em 25/02/2016, 01/03/2016 e 12/02/2016, respectivamente, consta pagamento concomitante de quintos e opção. 
	A vantagem denominada "opção" proporciona sensível acréscimo aos proventos de aposentadoria em relação à última remuneração contributiva do servidor em atividade, resultando em ostensivo descumprimento ao disposto no art. 40, caput e § 2º, da Constituição Federal, com redação dada pela Emenda Constitucional 20/1998.
	Além da fundamentação já exposta no relatório, cumpre citar que, por meio do Acórdão 1599/2019-TCU-Plenário, este Tribunal fixou o seguinte entendimento:
9.4. firmar entendimento de que é vedado o pagamento das vantagens oriundas do art. 193 da Lei 8.112/1990, inclusive o pagamento parcial da remuneração do cargo em comissão ("opção") , aos servidores que implementaram os requisitos de aposentadoria após 16/12/1998, data de publicação da Emenda Constitucional 20, que limitou o valor dos proventos à remuneração do cargo efetivo no qual se deu a aposentadoria.
	Sendo assim, cabe considerar ilegais as pensões instituídas e negar-lhes registro, determinando ao Senado Federal a emissão de novos atos, livres das parcelas ilegais, alertando sobre a necessidade de observar o cálculo dos benefícios de acordo com a jurisprudência do Tribunal e do STF aos quintos incorporados.
IV
	A pensão instituída por Newton da Silva Marques também conta com pagamento de opção e quintos, cumulativamente, o que ensejaria sua ilegalidade e negativa de registro.
	Tendo em vista que esse ato ingressou no Tribunal em 8/10/2015 e a tese fixada pelo Supremo Tribunal Federal, no julgamento do Recurso Extraordinário 636.553, o ato deve ser considerado tacitamente registrado em 8/10/2020. 
	Considerando, ainda, o julgamento dos embargos de declaração opostos em face dessa decisão, em 4/12/2020, e que não transcorreu o prazo fixado no art. 54 da Lei 9.784/1999, c/c o art. 260, § 2º, do Regimento Interno do TCU, necessário restituir os autos à Sefip, para que dê imediato início aos procedimentos destinados a revisão de oficio, em especial a oitiva do Ministério Público e dos beneficiários, nos termos aprovados pelo Tribunal mediante Acórdão 122/2021-TCU-Plenário. 
	Feitas essas considerações, voto para que o Tribunal acolha a minuta de acórdão que submeto à deliberação do Colegiado.
TCU, Sala das Sessões Ministro Luciano Brandão Alves de Souza, em 2 de fevereiro de 2021.
AUGUSTO SHERMAN CAVALCANTI
Relator